臺灣高等法院臺南分院刑事判決　　　　　九十一年度上易字第八二一號　Ａ
　　　上　訴　人　臺灣臺南地方法院檢察署檢察官
　　　被　　　告　乙　○　○
右上訴人因侵占案件，不服臺灣臺南地方法院九十年度易字第一五五三號中華民國九
十一年五月六日第一審判決（起訴案號：臺灣臺南地方法院檢察署九十年度偵緝字第
二○八號），提起上訴，本院判決如左：
      主      文
上訴駁回。
      理      由
一、公訴意旨略以：被告乙○○原為告訴人精緻股份有限公司（下稱精緻公司）之總
    經理，負責該公司一切生意往來業務，為從事業務之人，竟意圖為自己不法之所
    有，於民國八十九年五月間，因法國ＳＯＤＩＡＡＬＩＮＤＵＳＴＲＩＥ公司（
    下簡稱ＳＩ公司）之前售予告訴人之部分產品有瑕疵，告訴人據以向ＳＩ公司請
    求補償因瑕疵產品所生損害計美金三千六百七十六．二元，被告竟利用經辦業務
    之便，提供其個人在臺灣中小企業銀行（下稱臺灣中小企銀）之帳戶及外匯存款
    帳號予ＳＩ公司，請求ＳＩ公司將原應匯給告訴人之上述款項匯入其上述私人帳
    戶，ＳＩ公司遂依其指示，於同年六月八日透過美國銀行將該筆款項匯入被告之
    私人帳戶，被告則於翌日赴臺灣中小企銀請求將之換算成新台幣後將之提領而侵
    占入己，嗣因該銀行行員將上情告知告訴人之會計小姐而查悉上情，因認被告涉
    犯刑法第三百三十六條第二項之業務侵占罪嫌云云。
二、公訴人認被告乙○○涉犯業務侵占罪嫌，無非以上揭事實業據告訴人精緻公司之
    負責人甲○○指訴綦詳，核與證人即告訴人之會計小姐于慧文證述之情節相符，
    並有美國銀行匯出、臺灣中小企銀匯入該筆款項之紀錄，及法國ＳＩ公司傳真文
    （內容略謂該筆款項係要匯給公司而非匯給私人的）在卷可查等情為主要論據。
三、訊據被告坦承其於八十九年五月間為告訴人之總經理，ＳＩ公司將美金三千六百
    七十六．二元匯入其私人帳戶，其將之換算成新台幣提領出去等事實，惟否認有
    侵占犯行，辯稱：八十八年二月迄八十九年一月間，ＳＩ公司之產品皆是透過鉅
    衡實業有限公司（下稱鉅衡公司）進口，鉅衡公司再將ＳＩ公司之產品賣予告訴
    人，故依民事法律關係而言，ＳＩ公司僅與鉅衡公司有契約存在，而鉅衡公司則
    與告訴人間存有買賣契約，再依債權相對性理論，告訴人無法自行對於ＳＩ公司
    主張權利，ＳＩ公司所交付之貨品如有瑕疵，其賠償之對象應為鉅衡公司而非告
    訴人。其至上海直接向ＳＩ公司請求，是因鉅衡公司已經沒有代理ＳＩ公司，鉅
    衡公司當時還在營業也同意告訴人向ＳＩ公司請求，後來ＳＩ公司將錢匯到其帳
    戶，是在上海談的，因為鉅衡公司已經不代理ＳＩ公司，ＳＩ公司表示沒有辦法
    把錢匯到鉅衡公司帳戶，又因為告訴人有欠鉅衡公司代理費，所以鉅衡公司也同
    意ＳＩ公司願意付款的話從所付款項扣除其代理費。後來ＳＩ公司匯了美金三千
    六百七十六．二元到其帳戶，其換成新台幣提領出來，當天ＳＩ公司匯款來時其
    已與鉅衡公司聯絡，鉅衡公司負責人要出國，所以其提領出來以後，等他回國再
    匯給他，其並無侵占該款項之意思等語。
四、按犯罪事實應依證據認定之，無證據不得推定其犯罪事實；又不能證明被告犯罪
    者，即應諭知無罪之判決，刑事訴訟法第一百五十四條、第三百零一條第一項分
    別定有明文。又告訴人之告訴，係以使被受刑事訴追為目的，是其陳述是否與事
    實相符，仍應調查其他證據以資審認，最高法院五十二年臺上字第一三○○號著
    有判例可資參照。
五、經查：
（一）八十八年二月迄八十九年一月間，法國ＳＩ公司之產品皆是透過鉅衡公司進口
      ，鉅衡公司再將法國ＳＩ公司之產品賣予告訴人，此不僅業據告訴人代表人甲
      ○○於偵查中指稱：「：：：以前我們精緻公司無進出口卡，所以委託他們：
      ：：；」等語（見九十年度偵字第五四九號偵查卷第十頁背面），核與鉅衡公
      司之代表人謝明進於偵查中所證「精緻委託我們代理進口」等語（（見九十年
      度偵字第五四九號偵查卷第十頁背面）相符。故依民事法律關係而言，法國Ｓ
      Ｉ公司僅與鉅衡公司有契約存在，而鉅衡公司則與告訴人間存有買賣契約，再
      依債權相對性理論，告訴人無法自行對於法國ＳＩ公司主張權利，需透過與法
      國ＳＩ公司有契約關係之鉅衡公司，而法國ＳＩ公司交付之貨品如有瑕疵，其
      賠償之對象亦應為鉅衡公司而非告訴人。
（二）法國ＳＩ公司於八十九年六月八日匯入被告帳戶之款項，其性質為法國ＳＩ公
      司要當作瑕疵賠償金，被告及告訴人對於此點均無爭執，應堪認定為真實。則
      其有爭執者為該筆賠償金額係應給付予鉅衡公司抑或是告訴人。然揆諸前揭所
      述民事法律關係，該筆款項應是給付與法國ＳＩ公司有契約關係之鉅衡公司，
      況告訴人代表人甲○○於原審審理時亦指稱：「本來公司即有百分之五佣金要
      給『鉅衡』，鉅衡公司均由被告與之聯絡，故這筆錢要給鉅衡公司沒有錯，只
      是被告沒有拿收據回公司報。」等語（見原審卷第六八頁）。該筆款項既應給
      付鉅衡公司，則被告將該筆款項給付鉅衡公司，難認有侵占犯意。
（三）告訴人剛設立時尚無進出口卡，業據告訴人代表人甲○○所指述無誤，且於銀
      行往來亦無信用額度，故被告即曾提供其個人帳戶供告訴人使用，以為與國外
      業務往還之用，此有告訴人以被告名義匯款至國外公司之匯款水單五份附卷可
      稽。由於八十九年六月間，法國ＳＩ公司決定對於其產品之瑕疵給付賠償金，
      ，其與鉅衡公司之代理契約已經至同年一月結束，而與之有新代理關係之告訴
      人又非該批有瑕疵產品之求償權人，方將該筆賠償金匯入被告私人帳戶，由被
      告再交鉅衡公司處理。
（四）被告於八十九年三月底四月初與該法國ＳＩ公司之業務經理在上海談論賠償金
      事，除有證人即告訴人顧問林漢窿之證詞可參外，亦有卷附被告之台胞證、入
      出境簽證為據，證人林漢窿於原審審理時證稱：「（八十九年間是否有和被告
      去和法國談補償金的問題？）在八十九年四月三日到五日在上海談的，主要是
      談精緻和ＳＩ公司的業務，附帶談八十八年七月間鉅衡和ＳＩ公司的補償金。
      」「（當時情形如何？）金額計算是被告提供，我是翻譯，當時我們在上海談
      ，當初簽訂的契約是鉅衡和ＳＩ公司簽約的，但當時ＳＩ和鉅衡已經沒有簽約
      關係，因為沒有辦法匯給鉅衡所以要求被告全權處理這件事情，法國ＳＩ公司
      也是有同意賠償這補償金，因為當時他也沒有辦法匯給精緻，精緻公司也曾經
      用被告的帳戶匯錢給ＳＩ公司很多筆。」等語（見原審卷第三一頁），應堪採
      信。佐之如該筆款項不是要給付予鉅衡公司，而是應給付予告訴人，則鉅衡公
      司何須由該公司謝素蘭偕同被告赴法國向該法國ＳＩ公司求償，且告訴人亦同
      意將鉅衡公司謝素蘭之出差費、旅費等，由告訴人支付，此有請款單附卷足參
      ，亦足證該筆賠償金係應賠予鉅衡公司。
（五）至於法國ＳＩ公司前後不一之陳述，其因不符合直接審理之原則，況原審透過
      我國駐法國台北代表處查詢，因法國ＳＩ公司經理之助理以工作繁忙數度迴避
      ，此有該處九十年十二月二十一日法業（九十）字第四七四號函文附卷足證，
      此無法為被告不利之證明。
（六）告訴人與鉅衡公司有一筆佣金及該公司小姐之旅費尚未清償，故以被告向法國
      ＳＩ公司索賠之金額抵償，此經鉅衡公司之代表人謝明進於原審審理時證述：
      「因為之前還有一櫃貨的佣金沒有拿及我們公司小姐去法國的差旅費由精緻公
      司負擔的部分，所以被告是以索賠的錢來補給鉅衡公司：：：。」等語（見原
      審卷第三四頁）無誤。又賠償金最後亦經鉅衡公司收執，亦據該公司代表人謝
      明進於原審審理時證稱：「我最後有收，我在地檢署時有要檢察官幫我處理。
      但是最後因為沒有人要收，所以檢察官又把錢還給我。我也覺得這筆錢應該要
      收。」等語（見原審卷第八十頁）。則被告自法國ＳＩ公司受領賠償金部分交
      付鉅衡公司，主觀上應無不法所有之意圖，客觀上亦無侵占之行為甚明。
（七）綜上所述，告訴人尚未取得法國ＳＩ公司交付之瑕疵賠償金所有權，故被告持
      有之上開金額係法國ＳＩ公司交付鉅衡公司之瑕疵賠償金，尚難認定被告有侵
      占告訴人該項瑕疵賠償金之犯行。此外，復查無其他積極證據足資證明被告有
      上開犯行，被告所辯，非無可採。原審以被告犯罪尚屬不能證明，應為無罪判
      決之諭知，認事用法均無違誤。公訴人依告訴人之請求上訴，指摘原審就告訴
      人請求上訴狀所載相關事實均未詳究，遽為無罪之判決，認事用法顯有未當云
      云，為無理由，應予駁回。
據上論結，應依刑事訴訟法第三百六十八條，判決如主文。
本案經檢察官劉得鉦到庭執行職務。
中    華    民    國      九十一      年      八      月        一      日
                                  臺灣高等法院臺南分院刑事第二庭
                                      審判長法官  游    明    仁
                                            法官  林    永    茂
                                            法官  陳    清    溪
右正本證明與原本無異。
不得上訴。
                                      法院書記官  趙    玲    瓏
中    華    民    國      九十一      年      八      月       二       日
